臺灣高等法院刑事判決　　　　　　　　　九十一年度上訴字第二七三六號
　　上　訴　人
　　即　被　告　甲○○　男　二.
　　選任辯護人　馮志剛律師
右上訴人，因準強盜案件，不服臺灣板橋地方法院，九十一年度訴字第五七六號，中
華民國九十一年八月七日第一審判決（起訴案號：臺灣板橋地方法院檢察署九十年度
偵字第一六六八五號）提起上訴，本院判決如左：
    主      文
上訴駁回。
    事      實
一、甲○○意圖為自己不法之所有，於民國九十年六月二十二日上午六時十分許，侵
    入臺北縣板橋市○○路一巷二十六弄四十二號四樓卲文釗之母親之住宅（未破壞
    門鎖，侵入住宅部分，未經合法告訴，詳後述），見在客廳矮櫃上有一黑色手提
    包（乙○○之弟所有），正翻動該手提包已著手竊取其內財物時，適為卲文釗（
    住板橋市○○路）當場發覺，乙○○喝令「小偷」，甲○○聞聲立刻離去而竊盜
    未遂，乙○○隨即追出，跟蹤追躡至一樓隔壁巷子時，甲○○跳上其向友人王禹
    翔借用騎乘之車號ＨＸ三－三九０號重型機車，發動引擎要逃跑，而為趕至之乙
    ○○抓住該機車後橫桿，甲○○明知乙○○已拉住機車後橫桿欲將之逮捕，如強
    行離去，乙○○有受傷害之可能，竟為脫免逮捕，當場施以強暴，乃以猛力加油
    之方式欲使乙○○鬆手，乙○○因不及放手，致被拖行倒地，受有四肢多處挫擦
    傷（傷害部分，未經告訴），甲○○之機車亦倒下，其安全帽因而掉落在地，甲
    ○○未及撿拾安全帽，將機車扶正後即加速離去。嗣經乙○○從掉落之安全帽內
    發現甲○○於當日凌晨二時十五分許，在臺北縣板橋市○○○路與萬芳路口之交
    通違規罰單一紙（臺北縣政府警察局舉發違反道路交通管理事件北縣警交字第Ｃ
    00000000號通知單）而循線查獲上情。
二、案經臺北縣政府警察局板橋分局報請臺灣板橋地方法院檢察署檢察官偵查起訴。
    理      由
一、訊據上訴人即被告甲○○否認有何犯行，辯稱：「我去六樓賣手機，沒有去偷東
    西，從樓梯走下來，乙○○跟著下來，就說我是小偷，我說不是，他就說就是你
    ，我只好跑，確實沒有偷」等語。
二、惟查：
  (一)右揭事實，業據證人乙○○於警訊及偵查中指述在卷，且乙○○於原審調查時證
    述：因為我當天要參加公司旅遊，才送小孩至爸媽家住，六點左右要出發，走到
    客廳，發現甲○○正在翻我弟手提包，兩手拿著手提包，我就大喊小偷，甲○○
    掉頭就走，至大門衝出去等語。則被告既已將該手提包雙手拿起而翻動其內財物
    ，顯見被告已著手於竊取他人之物之行為。又證人乙○○證述：我從大門追出去
    ，追到一樓，甲○○左轉，我繼續追他，距離約二十公尺，追到隔壁巷子，甲○
    ○跳上他機車，發動引擎要離開，我就抓住後面桿子，甲○○回頭看一下，我喊
    小偷，甲○○回答他沒偷東西，被告應已知道我抓住機車橫桿。我是先拉住機車
    ，再喊小偷，被告回答後，就猛力加油離開，因加油力道很大，我就被拉倒，直
    至我被拖倒在地，還來不及爬起來，甲○○就騎機車走了等語。足證被告明知乙
    ○○已抓住其機車，為脫免逮捕，不顧乙○○之身體安全，以猛力加油之方式欲
    使乙○○鬆手，而當場施以強暴之行為甚明。
  (二)證人乙○○於原審中亦證述：他來不及拿安全帽，我就把安全帽撿起來，面罩夾
    一張罰單；在客廳時，光線良好，因天已亮，可看見他的衣著，在樓梯間追逐時
    ，有看到他在向下跑，在樓梯間他有掉了二支拖鞋，追逐過程不到一分鐘，追逐
    過程我都有注意被告背影等語。被告亦自承扣案之臺北縣政府警察局舉發違反道
    路交通管理事件北縣警交字第Ｃ00000000號，舉發甲○○於九十年六月
    二十二日凌晨二時十五分許，在臺北縣板橋市○○路、萬芳路口，騎乘機車未戴
    安全帽之交通違規通知單，為其本人被舉發之事實，而車號ＨＸ三－三九０號重
    型機車為車主王禹翔借予被告騎用之事實，亦經證人王禹翔於警訊中陳明在卷。
    證人乙○○指述被告為進入其屋內竊取財物之人，應無錯誤。且證人乙○○受有
    四肢多處挫擦傷之傷害，亦有板橋中興醫院診斷證明書一紙附卷可憑。
  (三)被告於原審中另辯稱伊與綽號阿猴之人及曾秋凱至六樓天台交易手機云云，查被
    告於警訊中係供稱曾秋凱與阿猴先下樓去新店，伊隨後下樓云云，證人曾秋凱於
    警訊中亦附和被告之詞而供述：伊與阿猴先下樓後，甲○○才下樓云云。惟證人
    曾秋凱於原審調查時證述：伊只有在新店保齡球館三人見過面，是在新店，不是
    在板橋，之後，沒有三人一起見過面，沒有警訊筆錄所寫這回事等語（原審卷九
    十一年六月二十八日筆錄），被告於原審調查時亦改供稱：曾秋凱在新店就先離
開，阿猴帶伊去板橋他家，警訊中供稱曾秋凱與我一起上天台，是伊岳父交代的
    ，因找不到阿猴，要有一個證人云云，顯見被告前後供述不一，且依常情而言，
    交易手機隨處可為，豈有至他人公寓六樓天台之理，參以被告遇證人乙○○呼喊
    小偷時，即害怕逃跑，並棄置其安全帽、交通違規罰單於不顧，而證人乙○○追
    至一樓時，亦未見有綽號阿猴之人或曾秋凱。則被告所辯，顯與常理有違，亦與
    事實不符，難以採信。綜上所述，被告所辯無非卸責之詞，不能採信。事證明確
    ，被告犯行自可認定。
三、查被告意圖為自己不法之所有，著手於竊盜行為，止於未遂，其因脫免逮捕而當
    場實施強暴行為，應以強盜未遂論，核被告所為，係犯刑法第三百二十九條之準
    強盜未遂罪。被告犯前開準強盜罪之時間係在九十年六月二十二日，而刑法第三
    百二十八條業於九十一年一月三十日修正公布，被告犯罪在該法修正之前，按行
    為後法律有變更者，適用裁判時之法律。但裁判前之法律有利於行為人者，適用
    最有利於行為人之法律，刑法第二條第一項定有明文。刑法第三百二十八條第一
    項原規定：「意圖為自己或第三人不法之所有，以強暴、脅迫、藥劑、催眠術或
    他法，至使不能抗拒，而取他人之物或使其交付者，為強盜罪，處三年以上十年
    以下有期徒刑。」，該條文修正後其法定刑為五年以上有期徒刑，是比較修正前
    後之法律，以修正前之舊法對被告為有利，應依刑法第二條第一項但書之規定依
    修正前之舊法論處。又被告犯第三百二十九條、修正前第三百二十八條第四項、
    第一項之準強盜未遂罪，依刑法第二十六條前段之規定，減輕其刑。
四、原審援引刑法第二條第一項但書、第三百二十九條、修正前刑法第三百二十八條
    第四項、第一項、刑法第二十六條前段之規定，論以甲○○竊盜未遂，因脫免逮
    捕，而當場施以強暴，並審酌被告犯罪之動機、目的、手段、犯罪後態度等一切
    情狀，量處被告有期徒刑一年十月，同時敘明公訴人認被告另犯刑法第三百零六
    條之侵入住宅罪嫌，該罪依同法第三百零八條之規定，須告訴乃論。然證人乙○
    ○於警訊、檢察官訊問中均僅表示要提出妨害自由之告訴，並未表示要提出侵入
    住宅之告訴，有警訊及檢察官訊問筆錄各一份在卷可稽。況證人乙○○於原審調
    查時證述：伊住板橋國光路，當天要參加公司旅遊，才送小孩至爸媽板橋信義路
    住處等語，則證人乙○○對台北縣板橋市○○路一巷二十六弄四十二號四樓其父
    母住處並無居住管理之支配權，其並無提出告訴之權利，且本件復未經其他有告
    訴權之人提出告訴，此部分告訴不合法，起訴之程序違背規定，原應依刑事訴訟
    法第三百零三條第一款之規定諭知不受理，惟因公訴人認與被告所犯前揭準強盜
    罪部分有牽連犯之裁判上一罪關係，不另為不受理之諭知。認事用法，均無違誤
    ，量刑亦為妥適。被告上訴否認犯罪云云，核無理由，應予駁回。
五、被告經合法傳喚無正當理由而不到庭，爰不待其陳述逕行判決。
據上論斷，應依刑事訴訟法第三百六十八條、第三百七十一條，判決如主文。
本案經檢察官張秋雲到庭執行職務。
中    華    民    國    九十一    年      十二      月      十          日
                        臺灣高等法院刑事第四庭
                            審判長法  官  蔡  永  昌
                                  法  官  陳  榮  和
                                  法  官  徐  昌  錦
右正本證明與原本無異。
如不服本判決應於收受送達後十日內向本院提出上訴書狀，其未敘述上訴之理由者並
得於提起上訴後十日內向本院補提理由書（均須按他造當事人之人數附繕本）。
                  書記官  游  桂  
中    華    民    國    九十一    年      十二      月      十一        日
附錄：本案論罪科刑法條全文
修正前刑法第三百二十八條第一項、第四項
意圖為自己或第三人不法之所有，以強暴、脅迫、藥劑、催眠術或他法，至使不能抗
拒，而取他人之物或使其交付者，為強盜罪，處三年以上十年以下有期徒刑。
第一項及第二項之未遂犯罰之。
